# 同一控制下企业合并

提问人：haikuotiangaohe 时间：2021-01-02 11:29:00
2020 年A公司收购甲公司持有的B和C公司100%股权，构成同一控制下企业合并。A公司购买B公司对价以B公司 2019 年 12 月 31 日净资产评估值460 万元最为对价，A公司购买C公司以 1 元作为对价。交割日为 2020 年 11 月 31 日，A公司于 2020 年 12 月 31 日将股权收购款支付给甲公司，过渡期间损益由受让方承担。
B公司 2019 年 12 月 31 日所有者权益合计395.00万元，其中实收资本 560 万元，资本公积 20 万元，盈余公积 15 万元，未分配利润-200万元。
B公司 2020 年 12 月 31 日所有者权益合计300.00万元，其中实收资本 560 万元，资本公积 20 万元，盈余公积 15 万元，未分配利润-295.00万元。
母公司个别报表
借：长期股权投资 460.00
贷：银行存款 460.00
合并报表 2019 年抵消分录：
借：实收资本 560.00万元
贷：资本公积 560.00万元
合并报表 2020 年抵消分录：
借：实收资本 560.00万元
借：资本公积 -100.00万元
贷：长期股权投资 460.00万元
C公司 2019 年 12 月 31 日所有者权益合计395.00万元，其中实收资本 560 万元，资本公积 20 万元，盈余公积 15 万元，未分配利润-200万元。
C公司 2020 年 12 月 31 日所有者权益合计-2,000.00万元，其中实收资本200.00万元，未分配利润-2,200.00万元。
母公司个别报表
借：长期股权投资 1.00
贷：银行存款 1.00
合并报表 2019 年抵消分录：
借：实收资本 200.00万元
贷：资本公积 200.00万元
合并报表 2020 年抵消分录：
借：实收资本 200.00万元
借：资本公积 -199.00万元
贷：长期股权投资 1.00万元
请问陈老师上述对B和C公司的会计处理对吗？

回答人：chenyiwei
A的个别报表层面应直接按照合并日（2020.12.31）被合并方账面净资产作为长投成本，与实际支付款项的差额调整资本公积；而不是在合并报表层面才将收购价款与合并日净资产之间的差额调整权益。

提问人：lic_tian 时间：2021-10-27 23:33:04
陈版，及论坛各位老师好：
向想各位老师请教两个问题，问题背景：A为集团母公司，B为A的全资子公司，C为B的全资子公司。20X0年，B公司将所持有C公司股权处置给了A公司，并于当年合并报表中确认了投资收益。20X1年，B公司又自A公司买回C公司100%股权。同时，在A持有C期间，C公司向A公司进行了分红。
问题 1 ：在编制B公司20X1年合并报表，按照同一控制下企业合并回溯利润表时，原已确认投资收益应如何进行会计处理？
问题 2 ：在B公司回溯编制上年权益变动表时，C公司的分红应如何进行会计处理，在权益变动表中应如何列示？
感谢各位老师

回答人：chenyiwei
首先要关注这两次股权交易是否为一揽子交易，在A持有C期间B是否实质丧失了对C的控制权。
假设这两个交易不是一揽子交易，且各自具有合理的商业理由和商业实质，则：
1 、在编制B公司20X1年合并报表，按照同一控制下企业合并回溯利润表时，原已确认投资收益应予以抵销处理，将20X0年收到A的股权转让款项转为贷记资本公积处理，20X1年支付的再次受让股权款项冲减资本公积处理。
2 、在B公司回溯编制上年权益变动表时，C对A的分红仍作为一项对股东的分配予以列报，不进行抵销处理。